【裁判字號】    90,易,119
【裁判日期】    900919
【裁判案由】    竊盜
【裁判全文】
臺灣士林地方法院刑事判決                            九十年度易字第一一九號
    公  訴  人  臺灣士林地方法院檢察署檢察官
    被      告  戊○○
右列被告因竊盜案件，經檢察官提起公訴（八十九年度偵字第一０五五八號)，本院
判決如左：
    主  文
戊○○連續竊盜，處有期徒刑參月，如易科罰金，以參佰元折算壹日。
    事  實
一、戊○○係協慶企業社之負責人，明知其承作保一總隊第二機動大隊模板工程所用
    之建築板模、角材等材料一批，業於民國八十九年三月一日讓渡予星佑營造有限
    公司（以下簡稱星佑公司），並經星佑公司抵繳工資轉讓予丙○○，嗣經丙○○
    將上開建築用具存放於台北縣淡水鎮○○○街四十八號旁空地內，竟意圖為自己
    不法之所，並基於概括之犯意，於八十九年七月二十六日、同年月二十七日，僱
    用不知情之林金泉、甲○○、段明華（均另經不起訴處分）至台北縣淡水鎮○○○街四十八號旁空地搬運前開建築用具板模、鐵柱及丙○○自購而存放該處之板
    模、鐵柱而竊取之，並載往戊○○所有位於桃園縣桃園市○○○路之工地存放。
    嗣於八十九年七月二十七日下午二時許，林金泉、甲○○二人再至丙○○上開空
    地搬運之際，為丙○○報警查獲。
二、案經台北縣警察局汐止分局報請臺灣士林地方法院檢察署檢察官偵查起訴。
    理  由
一、訊據被告戊○○矢口否認右揭犯行，辯稱伊做保一總隊工程，一直未拿到工程款
    ，伊向乙○○表示幫伊處理工程款事宜，願給他新台幣（下同）二十萬元，之後
    伊一直拿不到錢，即向乙○○表示不想繼續作工程，故於完成保一總隊五、六、
    七樓模板工程後，即將八樓之模板工程交予乙○○去做，孰知乙○○完成八樓之
    工程後竟將伊所有之板模、鐵柱賣掉。右揭板模等建築用具，係星佑公司之丁○○擬好「工程讓渡書」交予伊合夥人乙○○拿至其家中叫伊蓋章簽，伊未看清楚
    合約乙○○即逼伊簽名，之後伊看條件不合，收回三份契約，詎乙○○於蓋章時
    多盜蓋一份留存，才將上開建築用具轉讓予星佑公司，該批建築用具係伊所有之
    物，伊有寫存證信函予乙○○、星佑公司主張權利，但未獲置理。之後伊因債務
    問題房子被查封，伊告知乙○○房子遭查封，乙○○才告訴伊板模等物放於淡水
    ，係乙○○叫段明華等人去搬運板模，係因事後伊賣掉板模未分錢給乙○○，他
    才去向丙○○告密云云。經查（一）依卷附（偵查卷第五十四頁、第五十五頁）
    「工程讓渡書」其上除有被告之合夥人乙○○、星佑公司、星佑公司代表人陳美
    華（丁○○之妻）協慶企業社及被告之蓋章外，更有被告之簽名，而被告亦坦承
    上開讓渡書上之簽名係伊簽名（本院九十年三月十四日訊問筆錄），是縱乙○○
    乘機盜蓋印章於多備之契約書，其又如何能盜取被告簽名，是被告所辯伊係被迫
    蓋章，蓋完章伊看條件不對收回三份經蓋章之工程讓渡書，被害人提交檢察官之
    讓渡書係經乙○○乘隙盜蓋印章云云，顯不足採。且據證人即被告之前夫張秋波
    到庭證稱簽約時其在場，另有星佑公司之丁○○夫妻、乙○○及數名乙○○帶來
    之小弟，在被告桃園的家簽的等語（本院九十年九月五日審判筆錄），被告亦坦
    承簽約時其女兒在場，其前夫張秋波在場，簽約當天有跟乙○○表示欲至四號公
    園收款，乙○○開車載伊去，其間先載伊去新店拿一份契約給丁○○等語（本院
    九十年三月十四日訊問筆錄、九十年九月五日審判筆錄），且乙○○亦證稱與被
    告合作板模工程二人約定利潤均分，至八十九年二月因被告之前夫張秋波在外欠
    債，錢均被拿走，二人乃協議將工程轉給星佑公司，被告同意且知其與星佑公司
    丁○○簽約，且一起吃飯，契約係被告在其家中簽名，再一起到新店市公所交給
    丁○○等語（偵查卷第七十九頁背面、第八十頁），是簽約時被告之前夫張秋波
    、女兒既在家，且在被告家中簽名，被告事後復與乙○○共同拿契約至新店市公
    所交予星佑公司丁○○，被告辯稱讓渡契約書係因受乙○○脅迫所簽，不足採信
    ，且之後保一總隊之剩餘工程由星佑公司次八十九年六月間完成，業經證人丁○○、乙○○證述在卷（本院九十年四月十八日訊問筆錄、偵卷第八十頁）是被告
    確有簽立「工程讓渡書」無訛。而依該讓渡書被告業將保一總隊之板模、角材等
    建築用具讓予星佑公司。（二）且查關於卷附「工程讓渡書」之簽立，被告初辯
    稱係八十九年一月初到其家中簽立，因伊不同意，乃將三份合約留在家中，之後
    乙○○至其家中偷走一份合約盜賣伊之模板云云（本院九十年三月十四日訊問筆
    錄），復改稱在伊家中簽約蓋好章，乙○○當天即偷走一份，並載我至新店證人
    丁○○之，之後隔很久伊撕掉一份，並留一份在家，那份我寫王八蛋云云（本院
    九十年四月十八日訊問筆錄），繼又稱在蓋讓渡書時合約印章時，乙○○為分散
    伊之注意力，故意將契約散分一張一張，那天乙○○應蓋了四份讓渡書，他卻說
    蓋了三份，當天伊表示要去永和四號公園收款，他開車載伊去，並先載伊至新店
    交一份契約給丁○○云云，綜上被告關於「工程讓渡書」係乙○○盜蓋一份或乙○○至其家中竊取一份，被告前後陳述歧異，且被告亦二次陳述將讓渡書拿至新
    店市公所交予丁○○，其事後辯稱讓渡書係被迫簽立或契約書被竊或契約遭乙○○盜蓋印章，所辯無非欲掩飾其明知業將保一總隊之板模、角材合法讓予星佑公
    司之事實。（三）且被告雖辯稱以存證信函向星佑公司、乙○○主張讓渡書有爭
    議，惟存證信函係被告於案發後八十九年八月五日始發函，有存證信函影本一紙
    在卷可稽（偵查卷第八十八、第八十九頁），且被告如係被脅迫簽立「工程讓渡
    書」，何以自八十九年三月一日起至同年七月底均未去函向星佑公司、乙○○為
    任何表示讓渡書有爭議之意思表示，迄案發後始發函，被告顯係為模糊其竊取已
    轉讓建築用具之焦點而為之手段，使人誤為讓渡契約有爭執，被告並無不法所有
    之意圖。惟被告簽立「工程讓渡書」時，並無被告所稱之受脅迫之情事，已如前
    述，是被告以存證信函主張讓渡書係受脅迫所簽有爭議，洵不足取。（四）被告
    復稱因遭法院查封，故乙○○乃才告訴伊板模等物放於淡水，並交鑰匙給伊，係
    乙○○叫段明華等人去搬運板模，係事後伊賣掉板模未分錢給乙○○，他才去向
    丙○○告密云云。經查證人乙○○證稱工程於八十九年六月間完工，伊只知保一
    總隊之板模丁○○嗣賣給丙○○，但不知載到何處，亦未將鑰匙交給被告，段明
    華係板模臨時工，不知被告是否叫段明華等至人至淡水竹圍搬運材料等語（偵查
    卷第七十九頁背面、第八十頁、第八十頁背面）；另搬運工人林金泉、甲○○、
    段明華均稱係受僱於被告去載運板模（偵查卷第十四頁背面、第二十頁背面、第
    二十七頁背面），又證人丙○○證稱乙○○不知其板模載至何處，惟八十九年七
    月十四日至工地載角材、鐵管時，被告、乙○○、被告前夫張秋波亦有開車至工
    地，被告等人均有看見其請人開車載東西，其在淡水鎮○○○街空地有圍籬，有
    上鎖但鑰匙掛在鎖頭附近等語（本院九十年七月二十五日訊問筆錄、九十年九月
    五日審判筆錄），是被告辯稱係乙○○告知板模等物所在，叫伊去載，工人係乙○○找的，顯屬不實。（四）另證人丙○○證稱其在淡水鎮○○○街空地除放丁○○給其抵工資之板模、鐵柱外，其所買二手之一部分板模、鐵柱混在一起放亦
    遭搬走等語（本院九十年七月二十五日訊問筆錄），是被告除竊走丙○○受星佑
    公司轉讓之板模、鐵柱外，尚有丙○○自資購買之板模、鐵柱等物。此外復有卷
    附被告所僱用不知情之甲○○、林金泉經查獲以貨車裝載板模行竊之照片三張及
    丙○○之贓物領據一張在卷可稽，事證明證明確，被告犯行洵堪認定。
二、核被告所為，係犯刑法第三百二十條第一項之竊盜罪。被告利用不知情之段明華
    、甲○○、林金泉竊盜，係間接正犯。被告連續多次竊盜犯行，時間緊接，構成
    要件相同，係連續犯，以一罪論，並依法加重其刑。公訴人僅起訴被告八十九年
    七月二十七日之犯行，惟被告同年月二十六日之犯行與起訴書所載之犯行有連續
    犯裁判上一罪之關係，業經檢察官於審判期日請求併予審理，附此敘明。爰審酌
    被告因財務困難之犯罪動機、目的，竊盜所得財物價值及被告犯罪後之態度等一
    切情狀，量處如主文所示之刑，並諭知易科罰金之折算標準。又按被告犯罪後，
    刑法第四十一條業已修正為「犯最重本刑為五年以下有期徒刑以下之罪，而受六
    個月以下有期徒刑或拘役之宣告，因身體、教育、職業、家庭之關係或其他正當
    事由，執行顯有困難者，得以一元以上三元以下折算一日，易科罰金。但確定因
    不執行所宣告之刑，難收矯正之效，或難以維持法秩序者，不在此限。併合處罰
    之數罪，均有前項情形，其應執行之刑逾六月者，亦同」，於民國九十年一月十
    日公布，同年一月十二日施行，是被告犯後法律已有變更，經比較新舊法，以修
    正後之刑法第四十一條第一項諭知易科罰金較有利於被告，自應適用新法諭知易
    科罰金之折算標準。
三、據上論斷，應依刑事訴訟法第二百九十九條第一項前段、刑法第二條第一項前段
    、第五十六條、第三百二十條第一項、第四十一條第一項前段，罰金罰鍰提高標
    準條例第一條前段、第二條，判決如主文。
本案經檢察官呂文忠到庭執行職務。
中      華      民      國      九十    年      九      月     十九     日
                              臺灣士林地方法院刑事第四庭
                                          法  官
附錄本案論罪科刑法條全文
刑法第三百二十條第一項


司法院資訊處製作；財團法人民間司法改革基金會備份。
